【裁判字號】    89,訴,103
【裁判日期】    890810
【裁判案由】    妨害兵役
【裁判全文】
台灣苗栗地方法院刑事判決                          八十九年度訴字第一三號
    公  訴  人  臺灣苗栗地方法院檢察署檢察官
    被      告  甲○○
右列被告因妨害兵役案件，經檢察官提起公訴（八十九年度偵字第二三二號），本院
判決如左：
    主  文
甲○○役齡男子，意圖避免徵兵處理，居住處所遷移，無故不申報，致未能辦理身家
調查、徵兵檢查，處有期徒刑貳月。
    事  實
一、甲○○係役齡男子，籍設苗栗縣頭份鎮○○里○鄰○○路三０八號。意圖避免徵
    兵處理，竟於民國八十八年六月間某日，將居住處所遷移至桃園縣八德市○○街
    八十二巷三弄十三號，無故不申報，致苗栗縣頭份鎮公所通知其於八十八年七月
    二十八日下午二時許，至苗栗縣頭份鎮頭份國小活動中心接受役男徵兵檢查及八
    十八年十一月十五日，至鎮公所兵役課辦理身家調查之通知均無法送達，致無法
    辦理徵兵檢查及身家調查。
二、案經苗栗縣政府移送臺灣苗栗地方法院檢察署檢察官偵查起訴。
    理  由
一、訊據被告甲○○坦承其戶籍係設於苗栗縣頭份鎮○○里○鄰○○路三０八號及有
    於上開時間，將居住處所遷移至桃園縣八德市○○街八十二巷三弄十三號，無故
    不申報，致頭份鎮公所通知其於八十八年七月二十八日下午二時許，至頭份國小
    活動中心接受役男徵兵檢查及八十八年十一月十五日，至鎮公所兵役課辦理身家
    調查之通知均無法送達，致無法辦理徵兵檢查及身家調查等情不諱，並有頭份鎮
    徵兵及齡男子身家調查通知書、八十八年役男徵兵檢查通知、苗栗縣警察局頭份
    分局八十八年十月十一日（八八）苗份警戶字第二三五一五號函、苗栗縣頭份鎮
    公所八十八年十月十六日八八頭鎮兵字第一七七四七號函等各一份在卷可憑。惟
    被告矢口否認有何妨害兵役之犯行，辯稱：並無要逃兵的意思云云。惟查服兵役
    是中華民國男子應盡的義務，兵役法第一條定有明文。此為常人盡知之事，且政
    府三、五不時均會政令宣導。而被告已屆至要服兵役的年齡，自不可能不知，乃
    其自行遷出設籍址，遷移至桃圖縣八德市，且無故不申報，亦不告知家人，所辯
    並無要逃兵的意思云云，應係卸責之詞，不足採信。本件事證明確，被告犯行應
    堪認定。
二、核被告所為，係犯妨害兵役治罪條例第三條第五款之罪。爰審酌被告之素行、本
    件犯罪之手段、所生危害及犯後之態度等一切情狀，量處如主文所示之刑。
據上論斷，應依刑事訴訟法第二百九十九條第一項前段、妨害兵役治罪條例第三條第
五款，判決如主文。
本案經檢察官黃智勇到庭執行職務。
中    華    民    國    八十九    年        八      月        十        日
                                  臺灣苗栗地方法院刑事庭
                                      法  官  劉  興  浪
右正本證明與原本無異。
如不服本判決，應於送達後十日內向本院提出上訴狀（須附繕本），上訴於台灣高等
法院台中分院。
                                      書記官  陳  建  分
中    華    民    國    八十九    年        八      月        十        日
附錄論罪科刑法條
妨害兵役治罪條例第三條：役齡男子意圖避免徵兵處理，而有左列行為之一者，處五
                        年以下有期徒刑：
                        一、徵兵及齡男子隱匿不報，或為不實之申報者。
                        二、對於身家調查無故不依規定辦理者。
                      三、徵兵檢查無故不到，或意圖變更體位而故意毀傷身體
                            者。
                        四、抽籤時無故不到者。
                        五、居住處所遷移，無故不申報，致未能辦理身家調查、
                            徵兵檢查、抽籤或徵集者。


司法院資訊處製作；財團法人民間司法改革基金會備份。
